【裁判字號】    91,易,1578
【裁判日期】    920212
【裁判案由】    偽造文書
【裁判全文】
臺灣桃園地方法院刑事判決                        九十一年度易字第一五七八號
    公  訴  人  臺灣桃園地方法院檢察署檢察官
    被      告  乙○○原名東.
右列被告因偽造文書案件，經檢察官提起公訴（九十一年度偵字第五九三二號），本
院判決如左：
        主  文
乙○○連續行使明知為不實之事項，而使公務員登載於職務上所掌之公文書，足以生
損害於公眾，處有期徒刑肆月，如易科罰金以參佰元折算壹日，緩刑參年。
        事  實
一、乙○○係我國大陸地區陝西省人，為能取得提早退休之資格，於民國八十二年六
    月十四日向大陸當局之西安巿公安局未央分局申報虛偽之出生年月日即（西元）
    一九五四年（即民國四十三年）七月廿一日，進而取得中華人民共和國居民身份
    證（大陸當局之政府非我國合法政府，西安巿公安局未央分局之公務員非屬刑法
    上之公務員，故此部分尚不構成犯罪），又其於八十一年六月二十六日與我國台
    灣地區居民甲○○結婚（業於九十年八月十五日離婚），其又於八十二年六月七
    日以前開虛報之年籍，向大陸當局之陝西省西安巿公證處申請作成結婚公證書一
    一紙（大陸當局之政府非我國合法政府，西安巿公證處之公務員非屬刑法上之公
    務員，故此部分尚不構成犯罪），再於八十二年十月五日持該公證書至財團法人
    海峽交流基金會作成證明書，證明該公證書之正本與副本相符（該基金會僅對該
    公證書作形式審查，不作內容之實質審核，故亦無使該基金會公務員登載不實之
    問題），嗣其為辦理來台居留、定居事宜，明知其真正之出生日期為「五十一年
    七月廿一日」，並非「四十三年七月廿一日」，竟仍基於行使使公務員登載不實
    之文書之概括犯意，（一）利用不知情之甲○○、張茂瑞（張茂瑞僅於八十六年
    二月十八日出具大陸地區人民進入台灣地區保證書）分別於八十三年七月四日、
    八十三年七月十四日、八十四年九月廿九日、八十五年四月十一日、八十六年六
    月廿三日、八十六年二月十八日出具大陸區人民進入台灣地區保證書，並由不知
    情之甲○○於各該日期填具大陸地區人民進入台灣地區旅行證申請書，在各該大
    陸地區人民進入台灣地區保證書、大陸地區人民進入台灣地區旅行證申請書內填
    寫乙○○之不實之前開出生年籍，內政部警政署入出境管理局之承辦公務員因而
    將乙○○為四十三年七月廿一日出生之意旨登錄於大陸同胞申請來台資料查詢之
    電腦紀錄內，並據而核發登載該不實出生年籍之大陸地區人民進入台灣地區旅行
    證予乙○○（八十三年七月四日、八十四年九月廿九日之申請未經核准，因而未
    領得大陸地區人民進入台灣地區旅行證）。（二）(1)乙○○承前同一行使使公務
    員登載不實文書之概括犯意，於八十七年三月十二日利用不知情之甲○○填具大
    陸地區人民在台灣地區居留申請書，在該申請書內填寫不實之出生年籍即四十三
    年七月廿一日，內政部警政署入出境管理局之承辦公務員因而於八十七年九月七
    日核發中華民國台灣地區居留證予乙○○時，在其上登載該不實之出生年籍資料
    ；(2)又其承前同一行使使公務員登載不實文書之概括犯意，於八十九年九月十四
    日填具大陸地區人民在台灣地區定居申請書，在該申請書內填寫不實之出生年籍
    即四十三年七月廿一日，內政部警政署入出境管理局之承辦公務員因而於同日核
    發中華民國台灣地區定居證予乙○○時，在其上登載該不實之出生年籍資料。乙
    ○○據而持前開（一）、（二）所述之各次領得之大陸地區人民進入台灣地區旅
    行證、中華民國台灣地區居留證、中華民國台灣地區定居證，分別於八十三年十
    月一日、八十五年八月十一日、八十六年七月三日、八十九年十二月廿一日自桃
    園中正國際機場入境台灣，又分別於八十四年一月二日、八十六年二月十日、八
    十九年十一月十八日自同一機場出境，因而出示各該領得之證件予機場之關員檢
    驗，因而行使之。（三）乙○○又承前同一行使使公務員登載不實文書之概括犯
    意，分別於八十九年三月一日、八十九年九月六日持前開領得之中華民國台灣地
    區居留證向台北巿政府警察局內湖分局西湖派出所，分別向李緯興警員、李祈勇
    警員申報流動人口登記，向該二警員行使前開居留證，該二警員因而在職務上所
    掌之流動人口登記聯單上登載乙○○之出生年籍為四十三年七月廿一日。（四）
    乙○○再承前同一行使使公務員登載不實文書之概括犯意，於八十九年九月二十
    一日，持前開中華民國台灣地區定居證至臺北市內湖區戶政事務所辦理初次設籍
    登記及申請中華民國國民身分證，向不知情之承辦該項業務之公務員行使前開定
    居證，該公務員因而將乙○○之出生年籍四十三年七月廿一日登載於職務上所掌
    之戶籍登記簿及所核發之中華民國國民身分證上。（五）乙○○又承前同一行使
    使公務員登載不實文實之概括犯意，於九十年八月十五日偕不知情之甲○○共至
    臺北市內湖區戶政事務所填寫離婚登記申請書，在其上填寫乙○○不實之前開出
    生年籍，連同前開核發之乙○○之中華民國國民身分證、兩願離婚書併交予該戶
    政事務之承辦公務員辦理離婚手續，該戶政事務所之承辦公務員因而將渠二人離
    婚之事實登載於戶籍登記簿，並於翌日即九十年八月十六日換發出生年籍為四十
    三年七月廿一日之中華民國國民身分證予乙○○。（六）乙○○又承前同一使公
    務員登載不實之概括犯意，於九十年十二月十七日向桃園縣中壢戶政事務所申請
    補發中華民國國民身分證，該戶政事務所人員乃依戶籍資料將乙○○前開不實之
    出生年籍登載於該日所補發予乙○○之中華民國國民身分證上。前開各情均足以
    生損害於入出境管理機關對入出境管理及戶政機關對戶籍管理之正確性。嗣因乙
    ○○於九十一年三月七日自行向桃園縣中壢市戶政事務所辦理更正戶籍登記時，
    始悉上情。
二、案經桃園縣中壢市戶政事務所函送桃園縣警察局中壢分局報告臺灣桃園地方法院
    檢察署檢察官偵查起訴。
        理  由
一、訊據被告乙○○對於右開事實坦承不諱，此外，並有桃園縣中壢戶政事務所九十
    一年三月六日桃中戶字第０九一０００一九六八號函、九十一年二月五日桃中戶
    字第０九一０００一二二四號函及其附件（包括更正戶籍登記出生年月日申請書
    一紙、戶籍謄本二紙、切結書及保證書各一紙、財團法人海峽交流基金會九十年
    十二月十七日、八十九年十月十七日證明函各一紙、集體戶口登記卡片一紙、大
    陸當局陝西省渭南巿公證處證明書、出生公證書各一紙）、九十一年一月卅一日
    桃中戶字第０九一０００一０九０號函、桃園縣政府九十一年三月一日府民戶字
    第０九一００三九二八０號函、九十一年一月廿九日府民戶字第０九一００二０
    ００七號函及其附件（包括集體戶口登記卡片一紙、大陸地區人民進入台灣地區
    保證書、中華民國台灣地區居留證、大陸地區人民在台灣地區定居申請書各一紙
    ）、九十一年二月七日府民戶字第０九一００二八五三六號函、內政部警政署入
    出境管理局九十一年九月廿三日境孝高字第０九一００六六九二一號函及其附件
    、九十一年十一月廿五日境信昌字第０九一００八七九四一號函及其附件、九十
    一年十二月十六日境信昌字第０九一０一二六六六六號函及其附件、台北巿政府
    警察局內湖分局九十一年十月十七日北巿警內分刑字第０九一六三二三七二００
    號函及其附件、被告於九十年十二月十七申請補發之身分證一紙、台北巿內湖區
    戶政事務所九十一年十一月六日北巿內戶字第０九一六一二七八０００號函及其
    附件在卷可稽，本件事證明確，被告犯行足堪認定。
二、核被告所為，係犯刑法第二百十六條行使第二百十四條之明知為不實事項使公務
    員登載於職務上所掌之公文書罪。被告明知不實之事項，而使公務員登載於職務
    上所掌管之公文書之低度行為，已為其後之行使之高度行為所吸收，不另論罪。
    被告所為如事實欄一（一）、（二）(1)之犯行，係利用不知情之甲○○、張茂瑞
    所為，該等犯行屬間接正犯。被告先後多次行使使公務員登載不實文書之犯行，
    時間緊接，所犯又係犯罪構成要件相同之罪名，顯係基於概括犯意為之，為連續
    犯，以一罪論，並依刑法第五十六條之規定加重其刑；公訴人雖僅起訴如事實欄
    一（二）(2)、（四）之犯行，然被告其餘犯行既與已起訴部分具有連續犯裁判上
    一罪之關係，自均在本院得一併審究之範圍內。爰審酌被告行為危害性未深、行
    為動機、犯後自白等一切情狀，量處如主文所示之刑，並諭知易科罰金之折算標
    準。又被告前未曾受有期徒刑以上之宣告，此有台灣高等法院被告全國前案紀錄
    表一紙在卷可稽，其因一時失慮，致罹刑典，其經此次罪刑宣告之教訓，當知所
    警惕，信無再犯之虞，本院認其刑以暫不執行為適當，爰併予宣告緩刑，以啟自
    新。
據上論斷，應依刑事訴訟法第二百九十九條第一項前段，刑法第五十六條、第二百十
六條、第二百十四條、第四十一條第一項前段、第七十四條第一款，罰金罰鍰提高標
準條例第一條前段、第二條，判決如主文。
本案經檢察官張尹敏到庭執行職務
中      華      民      國      九十二    年      二      月    十二    日
                                臺灣桃園地方法院刑事第一庭
                                      法  官    曾  雨  明
右正本證明與原本無異。
如不服本判決，應於判決送達後十日內向本院提出上訴狀( 應附繕本 )，上訴於
臺灣高等法院。
                                      書記官    戴  育  萍
中        華        民        國   九十二   年     二     月    十八    日
附論罪科刑依據之法條：
刑法第二百一十六條
行使第二百十條至第二百十五條之文書者，依偽造、變造文書或登載不實事項或使登
載不實事項之規定處斷。
刑法第二百一十四條
明知為不實之事項，而使公務員登載於職務上所掌之公文書，足以生損害於公眾或他
人者，處三年以下有期徒刑、拘役或五百元以下罰金。


司法院資訊處製作；財團法人民間司法改革基金會備份。
